【裁判字號】    98,訴,1485
【裁判日期】    981026
【裁判案由】    返還房屋等
【裁判全文】
臺灣板橋地方法院民事判決              98年度訴字第1485號
原      告  己○
            丁○○
共      同  劉添錫律師
訴訟代理人
被      告  丙○○
            戊○○
            甲○○
共      同  乙○○
訴訟代理人                號
上列當事人間請求遷讓房屋事件，本院於民國98年9月21日言詞
辯論終結，判決如下：
    主    文
被告應自如附表所示房屋遷出，將房屋返還予原告。
被告應自民國九十八年七月十六日起至返還上開房屋之日止，按
月連帶給付原告己○新臺幣柒仟陸佰玖拾貳元。
被告應自民國九十八年七月十六日起至返還上開房屋之日止，按
月連帶給付原告丁○○新臺幣柒拾捌元。
原告其餘之訴駁回。
訴訟費用由原告負擔四分之一，餘由被告連帶負擔。
本判決原告勝訴部分，於原告以新台幣壹佰參拾萬元供擔保後，
得假執行。但被告如以新台幣伍佰貳拾萬元預供擔保後，得免為
假執行。
原告其餘假執行之聲請駁回。
    事實及理由
一、原告主張：
    (一)原告前依鈞院97年度民執星字第91669號強制執行事件經
      拍賣取得如附表所示門牌號碼臺北縣板橋市○○路○段玉
      平巷31弄13號，及1樓未辦保存登記建物建號3354、面積
      21.76平方公尺及屋頂突出物、面積47.66平方公尺之房
      屋及其坐落基地不動產所有權，其中原告己○之所有權
      應有部分為99%，原告丁○○所有權應有部分為1%。被告
      無權占用系爭房屋顯構成侵權行為，致原告無法使用，
      茲依民法第767條之規定，請求被告遷讓房屋返還予原告
      ，並請求被告連帶賠償相當於房屋租金之損害每月新台幣
      （下同）2萬元。
    (二)查系爭房屋位於台北縣板橋市，有臺灣高鐵、臺北捷運、
      臺灣鐵路經過，且距離板橋車站約四公里，交通便利、商
      業繁華，而系爭房屋所在位置是板橋通往鶯歌鎮、樹林市
      及土城市○○○○道，該路段是二十米道路，緊臨溪洲國
      小、沙崙國小、溪北公園及溪洲公園，生活機能良好。因
      系爭房屋的租金行情為每月2萬元，故原告受有每月2萬元
      之損害。
    並聲明：(一)被告應自上開房屋遷出並返還予原告，並應連帶
    賠償自起訴狀繕本送達之翌日起至遷讓房屋時止，按月計算
    每月2萬元之損害賠償金。(二)願供擔保請求宣告假執行。
二、被告則以：系爭房屋由被告居住使用多年，被告丙○○、戊
    ○○已年邁，不願搬遷，希能向原告買回系爭房地等語置辯
    。並聲明：請求駁回原告之訴。
三、查原告主張渠等於本院97年度民執星字第91669號強制執行
    事件經拍賣取得如附表所示門牌號碼臺北縣板橋市○○路○
    段玉平巷31弄13號，及1樓未辦保存登記建物建號3354面積
    21.76平方公尺及屋頂突出物面積47.66平方公尺之系爭房屋
    及其坐落基地之所有權，並經於98年5月27日經本院核發權
    利移轉證書，同年6月12日辦理所有權移轉登記，原告己○
    所有權應有部分百分之九九，原告丁○○所有權應有部分百
    分之一之事實，為兩造所不爭執，並有本院不動產權利移轉
    證書之影本2份、土地及建物登記第二類謄本之影本各1份附
    於本院卷第6-11頁可憑。又如附表所示系爭房屋，現為被告
    占有居住使用，亦為被告所自認（見本院卷第16頁反面，98
    年7月24日言詞辯論筆錄），被告就其有何占有系爭房屋之
    正當權源，並未舉證以為證明，則原告本於民法第767條前
    段之規定，請求被告遷讓返還系爭房屋，自屬有據，應予准
    許。
四、按無權占用他人之物，自占有人方面，依社會通念可能獲得
    相當於租金之利益。就權利人而言，如無反證，其所受損害
    自與租金相當，兩者同以租金數額為據。最高法院61年台上
    字第1675號、58年度台上字第3717號判決意旨參照。系爭房
    屋現為被告共同無權占有居住使用，是原告依侵權行為之規
    定，請求被告連帶賠償相當於租金之損害，亦屬有據。次按
    城市地方房屋之租金，以不超過土地及其建築物申報總價額
    年息百分之十為限。土地法第97條第1項定有明文。另土地法
    第97條第1項規定所謂之土地價額，依同法施行法第25條之規
    定，係指法定地價而言，而土地法第148條規定土地所有權人
    依土地法所申報之地價為法定地價，故土地法第97條所謂之
    土地申報價額，即指該土地之申報地價。經查，系爭房屋位
    於臺北縣板橋市，屬於城市地方，自有前開規定之適用。查
    系爭建物坐落之臺北縣板橋市○○段534地號土地，98年度之
    申報地價為每平方公尺8,240元，此有土地登記謄本足憑。系
    爭房屋之申報總價依土地法施行法第25條之規定，固應以該
    管市縣地政機關估定之價額為準，惟地政機關未就建物部分
    開辦估定業務，而系爭建物之拍定價格為92萬元，有上開不
    動產權利移轉證書可稽，則原告主張以之為房屋價額之計算
    基礎，尚稱公允。爰審酌系爭建物坐落臺北縣板橋市○○段
    ，位於巷道內，緊臨溪洲國小、沙崙國小、溪北公園、溪州
    公園，交通方便、生活機能良好等情，業經原告陳明，並為
    被告所不爭（本院卷第38頁反面，98年9月21日言詞辯論筆錄
    ），且有照片4張、系爭房地位置圖附於本院卷第33-36頁可
    稽。爰認原告得請求被告連帶賠償相當於租金之損害，以年
    息6% 為適當。則原告得請求被告連帶給付每月之損害金應為
    7,770 元（其計算式為：﹝8,240×76.95＋920,000﹞×6％
    ÷12=7,770，元以下四捨五入）。則原告得請求被告連帶給
    付之損害金，原告己○應為每月7,692元（7,770 X99%=
    7,692）、原告丁○○為78元（7,770 X 1% = 78）。原告主
    張應按月以2萬元計算，就逾上開數額之請求，即屬無據，不
    應准許。
五、綜上所述，原告依據所有物返還請求權及共同侵權行為之規
    定，請求被告將系爭建物遷讓返還，並請求被告應自98年7月
    16日（即起訴狀繕本送達翌日）起至返還上開房屋之日止，
    按月連帶給付原告己○7,692元、原告丁○○78元，為有理由
    ，應予准許。逾上開範圍之請求，為無理由，應予駁回。
六、原告陳明願供擔保以代釋明，聲請宣告假執行，經核原告勝
    訴部分尚無不合，爰酌定相當之擔保金額准許之。原告敗訴
    部分，其假執行之聲請因訴之駁回亦失所附依，爰併予駁回
    之。
七、兩造其餘之攻擊、防禦方法及未經援用之證據，經本院斟酌
    後，認為均不足以影響本判決之結果，自無逐一詳予論駁之
    必要，併此敘明。
八、結論：本件原告之訴為一部有理由、一部無理由，依民事訴
    訟法第79條、第390條第2項，判決如主文。
中    華    民    國    98    年    10    月    26    日
                  民事第二庭    法  官  陳麗玲
以上正本係照原本作成
如對本判決上訴，須於判決送達後20日內向本院提出上訴狀
中    華    民    國    98    年    10    月    26    日
                            書記官  粘建豐
┌─────────────────────────────────────────────────────────────┐
│附表                                                                                                    98年度訴字第1485號│
├─┬───────────────────────────┬─┬────────────┬─────────┬──────┤
│編│        土          地          坐          落        │地│    面            積    │                  │            │
│  ├───┬────┬────┬────┬────────┤  ├──┬──┬──────┤  權  利  範  圍  │備        考│
│號│縣  市│鄉鎮市區○   段   ○ ○  段 │  地        號  │目│公頃│公畝│  平方公尺  │                  │            │
├─┼───┼────┼────┼────┼────────┼─┼──┼──┼──────┼─────────┼──────┤
│1 │臺北縣│板橋    │成功    │        │534             │建│    │    │76.95       │全部              │            │
└─┴───┴────┴────┴────┴────────┴─┴──┴──┴──────┴─────────┴──────┘
┌──────────────────────────────────────────────────────┐
│附表（建物）︰                                                                            98年度訴字第1485號│
├─┬─┬──────┬────┬────┬────────────────┬────────┬───┬───┤
│  │  │            │        │建築式樣│ 建物面積（單位：平方公尺）     │附  屬    建  物│      │      │
│編│建│            │        │        ├─┬─────┬─┬─┬─┬──┼────┬─┬─┤權  利│      │
│  │  │            │        │主要建築│第│第 ︵ 物  │  │  │  │  合│ 主要建 │面│面│      │      │
│  │  │  建物門牌  │基地坐落│        │  │   屋 ︶  │  │  │  │    │        │  │積│      │備  考│
│  │  │            │        │材 料 及│一│二 頂     │  │  │  │    │ 築材料 │  │  │      │      │
│號│號│            │        │        │  │   突     │  │  │  │    │        │  │單│範  圍│      │
│  │  │            │        │房屋層數│層│層 出     │  │  │  │  計│ 及用途 │積│位│      │      │
├─┼─┼──────┼────┼────┼─┼─┬─┬─┼─┼─┼─┼──┼────┼─┼─┼───┼───┤
│1 │20│臺北縣板橋市│臺北縣板│2層樓加 │35│43│  │  │  │  │  │  79│騎樓地平│7.│平│全部  │      │
│  │9 │篤行路3段玉 │橋市成功│強磚造  │.7│.5│  │  │  │  │  │  .2│面      │77│方│      │      │
│  │  │平巷31弄13號│段534地 │        │4 │1 │  │  │  │  │  │  5 │        │  │公│      │      │
│  │  │            │號      │        │  │  │  │  │  │  │  │    │        │  │尺│      │      │
├─┼─┼──────┼────┼────┼─┼─┼─┼─┼─┼─┼─┼──┼────┼─┼─┼───┼───┤
│2 │33│臺北縣板橋市│臺北縣板│        │21│47│  │  │  │  │  │  69│        │  │  │全部  │      │
│  │54│篤行路3段玉 │橋市成功│        │.7│.6│  │  │  │  │  │  .4│        │  │  │      │      │
│  │  │平巷31弄13號│段534地 │        │6 │6 │  │  │  │  │  │  2 │        │  │  │      │      │
│  │  │            │號      │        │  │  │  │  │  │  │  │    │        │  │  │      │      │
└─┴─┴──────┴────┴────┴─┴─┴─┴─┴─┴─┴─┴──┴────┴─┴─┴───┴───┘


司法院資訊處製作；財團法人民間司法改革基金會備份。
